臺灣高雄地方法院民事裁定　　　　　　　100年度監字第737號
聲　請　人　　簡麗瑄
應監護宣告人　簡榮富
上聲請人聲請改定受監護宣告人簡榮富之監護人事件，本院裁定
如下：
    主      文
改定簡麗瑄（女，民國54年12月20生，身分證統一編號：Ｚ00000
0000號）為受監護宣告人簡榮富之監護人。
指定簡麗香（女，民國○○年○○月○日生，身分證統一編號：Ｚ0000
00000號）為會同開具財產清冊之人。
程序費用新臺幣壹仟元由受監護宣告人簡榮富負擔。
    理      由
一、聲請意旨略以：受監護宣告人簡榮富（男，民國○○年○月○○
    日生，身分證統一編號：Ｚ000000000號）前經本院於民國81
    年6月16日宣告為禁治產人，並依民法第1111條之規定，由
    其父親簡罔鉗擔任監護人，因其監護人簡罔鉗已於100年9月
    25日死亡，而聲請人為受監護宣告人之姐，爰聲請改定由聲
    請人為受監護宣告人簡榮富之監護人，以利監護、照養及治
    療被受監護宣告人之身體，俾可照顧其生活等語。
二、按「民法總則中華民國97年5月2日修正之條文施行前，已為
    禁治產宣告者，視為已為監護宣告；繫屬於法院之禁治產事
    件，其聲請禁治產宣告者，視為聲請監護宣告；聲請撤銷禁
    治產宣告者，視為聲請撤銷監護宣告；並均於修正施行後，
    適用修正後之規定。」、「中華民國97年5月2日修正之民法
    總則第14條至第15條之2之規定，自公布後1年6個月施行。
    」，97年5月23日修正公布之民法總則施行法第4條第2項、
    第4條之2分別定有明文。經查，聲請人主張簡榮富前經本院
    於81年6月16日宣告為禁治產人，並由聲請人之父親簡罔鉗
    擔任監護人等情，業經聲請人提出戶籍謄本2件為證，則依
    據上揭法條規定，於98年11月23日上揭法條生效後，應視為
    簡榮富業經為監護宣告，且聲請人聲請改定由其擔任監護人
    ，亦應適用98年11月23日修正生效後之相關規定處理，合先
    敘明。
三、次按，受監護宣告之人應置監護人。法院為監護之宣告時，
    應依職權就配偶、四親等內之親屬、最近一年有同居事實之
    其他親屬、主管機關、社會福利機構或其他適當之人選定一
    人或數人為監護人，並同時指定會同開具財產清冊之人。法
    院為前項選定及指定前，得命主管機關或社會福利機構進行
    訪視，提出調查報告及建議。監護之聲請人或利害關係人亦
    得提出相關資料或證據，供法院斟酌。民法第1110、1111條
    定有明文。又依民法第1113條準用同法第1106條第1項第1款
    規定，監護人死亡時，法院得依受監護人、第1094條第3項
    聲請權人之聲請或依職權，另行選定適當之監護人。末按監
    護開始時，監護人對於受監護人之財產，應依規定會同遺囑
    指定、當地直轄市、縣（市）政府指派或法院指定之人，於
    二個月內開具財產清冊，並陳報法院。前項期間，法院得依
    監護人之聲請，於必要時延長之。同法第1099條亦定有明文
    。
四、經查：
（一）聲請人主張簡榮富經本院宣告為受監護宣告人，並由聲請
      人之父親簡罔鉗擔任監護人，惟監護人簡罔鉗已於100年9
      月25日死亡，業據其到庭陳述甚詳，並有提出之戶籍謄本
      2件在卷可稽，堪信聲請人之主張為真實。本院審酌受監
      護宣告人簡榮富之監護人簡罔鉗既已死亡，自有另選任監
      護人之必要，而聲請人為受監護宣告人之姐，除有意願擔
      任監護人，現亦實際負責照顧受監護宣告人簡榮富，且受
      監護宣告人簡榮富之兄弟姊妹均同意由聲請人擔任監護人
      ，有聲請人提出之親屬系統表、同意書各1件等在卷可稽
      等情，認由聲請人擔任受監護宣告人之監護人應屬適當，
      爰依上揭法條規定，改定由聲請人擔任簡榮富之監護人。
      又經本院改定之監護人即聲請人，自應依民法第1112條規
      定，負責護養療治受監護宣告人簡榮富之身體及妥善為財
      產管理之職務，併予敘明。
（二）另就指定會同開具財產清冊之人部分，本院參酌簡麗香為
      受監護宣告人簡榮富之姐，關係密切，是本院認由其擔任
      會同開具財產清冊之人，並無不當，爰依上揭規定，指定
      簡麗香擔任會同開具財產清冊之人。又依民法第11 13 條
      準用同法第1099條之規定，於監護開始時，監護人對於受
      監護宣告人簡榮富之財產，應會同簡麗香於2個月內開具
      財產清冊並陳報法院，併此敘明。
五、依非訟事件法第21條第1 項，第24條第1 項，裁定如主文。
中    華    民    國   100    年    12    月    12     日
                  家事法庭    法  官  郭文通
上為正本係照原本作成。
如對本裁定抗告須於裁定送達後10日內向本院提出抗告狀。
中    華    民    國   100    年    12    月    12     日
                              書記官  林佑盈